臺灣臺中地方法院民事判決　九十二年度訴字第一五二九號
　　原　　　告　甲○○
　　訴訟代理人　廖何碧玉
　　被　　　告　乙○○
右當事人間請求損害賠償事件，原告提起刑事附帶民事訴訟，由本院刑事庭移送前來
（九十二年度交附民字第五九號），於民國九十三年六月二十一日言詞辯論終結，本
院判決如左：
    主      文
被告應給付原告新臺幣捌拾萬零壹佰壹拾壹元，及自民國九十二年二月十三日起至清
償日止，按週年利率百分之五計算之利息。
原告其餘之訴駁回。
訴訟費用由被告負擔二分之一，餘由原告負擔。
本判決第一項於原告以新臺幣貳拾陸萬元，為被告供擔保後，得假執行。但被告如以
新臺幣捌拾萬零壹佰壹拾壹元，為原告供擔保後，得免為假執行。
原告其餘假執行之聲請駁回。
    事      實
甲、原告方面：
  一、聲明：被告應給付原告新臺幣（下同）一百九十七萬六千四百一十七元，及自
      刑事附帶民事訴訟起訴狀繕本送達之翌日起至清償日止，按週年利率百分之五
      計算之利息；並願供擔保，請准宣告假執行。
  二、陳述：被告於民國九十一年三月一日上午九時十五分許，駕駛車牌號碼２Ｓ–
      ５５９８號自用小客車，在台中縣龍井鄉○○路與東園巷交岔路口，未遵守交
      通號誌之指示行車，而於左轉燈號尚未亮前，闖紅燈貿然左轉，撞及同一時、
      地原告所騎乘沿台中縣龍井鄉○○路由西往東方向車牌號碼ＪＤＳ–０２８號
      之重型機車，致原告受有骨折等傷害，原告爰依侵權行為之法律關係，訴請被
      告賠償：
      （一）醫療費用：一十二萬二千四百一十七元。
      （二）工作收入損失：四十五萬元（每月二萬五千元，計算十八個月）。
      （三）增加生活支出（看護、補品及交通費）：五十四萬元（每月三萬元，計
            算十八個月）。
      （四）後續醫療費用：一十萬元。
      （五）喪失勞動能力損失：四十一萬四千元（每月二萬五千元×69％×二十四
            個月）。
      （六）精神慰藉金：三十五萬元。
  三、證據：提出護士證書、診斷證明書、相關醫療費用及支出單據、存摺內頁及被
      告交通違規紀錄等影本為證。
乙、被告方面：
  一、聲明：原告之訴及假執行之聲請均駁回，如受不利之判決，願供擔保免為假執
      行。
  二、陳述：被告對有駕車撞及原告並經法院判刑確定之事實，並不爭執，惟被告目
      前無業，且有幼兒及母親須撫養，原告所請求賠償之金額過高，被告無力負擔
      。
丙、本院依職權調閱本院九十一年度交易字第三六五號、臺灣高等法院臺中分院九十
    二年度交上易字第七三九號刑事卷；另查詢兩造之財產資料及向光田綜合醫院、
    霧峰澄清醫院、澄清綜合醫院函詢原告治療狀況等資料到院參辦。
    理　　　由
一、程序方面：按訴狀送達後，原告不得將原訴變更或追加他訴。但擴張或減縮應受
    判決事項之聲明者，不在此限。民事訴訟法第二百五十五條第一項第二款定有明
    文。查原告起訴聲明原僅請求被告給付壹佰貳拾伍萬元，嗣於起訴狀送達被告後
    擴張請求之金額為一百九十七萬六千四百一十七元，核屬應受判決事項之聲明之
    擴張，依前揭規定應予准許，合先敘明。
二、本件原告起訴主張被告於九十一年三月一日上午九時十五分許，駕駛車牌號碼２
    Ｓ–５５９８號自用小客車，在台中縣龍井鄉○○路與東園巷交岔路口，未遵守
    交通號誌之指示行車，而於左轉燈號尚未亮前，闖紅燈貿然左轉，撞及同一時、
    地原告所騎乘沿台中縣龍井鄉○○路由西往東方向車牌號碼ＪＤＳ–０２８號之
    重型機車，致原告受有骨折傷害，原告爰依侵權行為之法律關係，訴請被告賠償
    等語。
三、被告對有駕車撞及原告並經法院判刑確定之事實，並不爭執，惟以伊目前無業，
    且有幼兒及母親須撫養，原告所請求賠償之金額過高，伊無力負擔等語，資為抗
    辯。
四、經查，被告於上開時地，駕駛車牌號碼２Ｓ–５５９８號自用小客車，沿台中縣
    龍井鄉○○路由東往西（即沙鹿）方向行駛，途徑該路與東園巷交岔路口，理應
    注意車輛行駛時，駕駛人應注意車前狀況，隨時採取必要之安全措施及汽車行駛
    至交岔路口，轉彎車應讓直行車先行，並遵守交通號誌之指示行車。而依當時情
    形，路面無障礙，又無不能注意之情事，竟疏於注意，於左轉燈號尚未亮前，闖
    紅燈貿然左轉，致撞及同一時地，原告所騎乘沿台中縣龍井鄉○○路西往東方向
    車牌號碼ＪＤＳ–０２８號重型機車，致原告受有右股骨折、左脛骨後十字韌帶
    撕裂性骨折等傷害等情，為兩造所不爭執；另被告因上開過失傷害犯行，亦經臺
    灣高等法院臺中分院以九十二年度交上易字第七三九號刑事判決有罪確定一節，
    亦有本院依職權調閱本院九十一年度交易字第三六五號及臺灣高等法院臺中分院
    九十二年度交上易字第七三九號刑事卷證，參閱屬實。是被告上開過失行為與原
    告所受損害之間，有相當因果關係存在，其對原告所受損害之結果，自應負侵權
    行為之賠償責任。爰就原告所請求賠償之各項損害項目，分述如后：
    （一）醫療費用部分：原告主張其因系爭傷害而支出醫療費用，合計為一十二萬
          二千四百一十七元等語，並提出醫療費單據為證。惟按：
          １、全民健康保險法第八十二條規定：「保險對象因汽車交通事故，經本
              保險提供醫療給付者，本保險之保險人得向強制汽車責任保險之保險
              人代位請求該項給付。」，而全民健康保險法為保險法之特別法，依
              特別法優於普通法之原則，全民健康保險法第八十二條自應優先於保
              險法第一百三十五條、第一百零三條之規定而為適用。從而，全民健
              康保險之被保險人因汽車交通事故，經全民健康保險提供醫療給付者
              ，全民健康保險之保險人得向強制汽車責任保險之保險人代位請求該
              項給付。另依強制汽車責任保險法第三十條規定，於該範圍內，加害
              人或強制汽車責任保險之被保險人之損害賠償責任即因而解免，全民
              健康保險被保險人對於加害人之損害賠償請求權亦因而喪失（最高法
              院八十八年台上字第三五三號判決、八十九年台上字第六一五號判決
              參照）。是原告所得訴請被告賠償之醫療費用，僅於其中之自付額項
              目範圍內，為有理由，至於全民健保所支付之醫療費用部分，原告即
              不得再向被告為請求。
          ２、原告所提出之醫療費單據中，有關「莊武忠國術館」之藥費六千九百
              元支出項目，原告既已請求被告給付相關醫療費用（含西醫及中醫診
              所之醫療費用），而其在無醫師處方或指示下，自行至不具醫療資格
              之國術館購藥敷用，尚難認為係屬必要及合理之支出。
          ３、診斷證明書費用部分，按診斷書費用如係被害人為證明損害發生及其
              範圍所必要之費用，應納為損害之一部分，而得請求加害人賠償（最
              高法院九十一年度台上字第一六一○號判決意旨參照），原告支出診
              斷證明書費用，並用供證明所受傷害，核屬原告為證明損害發生及其
              範圍所必要之費用，揆之前揭說明，應納為損害之一部分，被告仍應
              予以賠償。
          ４、基上，原告此部分醫療相關費用損害之請求，依原告所提出之醫療費
              用單據及本院向光田綜合醫院、霧峰澄清醫院及澄清綜合醫院函查所
              得之醫療費用明細計算，經扣除重複列計、全民健保給付部分及莊武
              忠國術館」六千九百元之項目後，計為：德昌中醫診所 38400元、臺
              中榮總1090元、臺中中山300元、霧峰澄清22606元、光田綜合 15144
              元、中港澄清36594元及自費醫療用品977元，合計為一十一萬五千一
              百一十一元。
    （二）工作收入損失部分：原告訴請被告賠償四十五萬元（每月二萬五千元，計
          算十八個月）。查原告原任職光田綜合醫院護理人員，有護士證書及光田
          綜合醫院回函在卷可參，本院另參酌原告於九十一年三月一日上午九時十
          五分許發生車禍後，即行住院治療，另其主要受傷部位為腿部骨折，自足
          使其於治療期間內，因無法工作而受有工作收入之損失。另依澄清綜合醫
          院回函內容觀之，原告至少有六個月之期間，無法正常行走或有跛行之情
          況，是本院認為原告此部分主張，於一十五萬元（即每月二萬五千元，計
          算六個月）之範圍內，為有理由。
    （三）增加生活支出（看護、補品及交通費）部分：原告主張其於治療期間內，
          有支出看護、補品及交通費五十四萬元（即每月三萬元，計算十八個月）
          之損害。惟並未提出任何證據資為證明，按損害賠償之目的，在於填埔損
          害。是原告既未證明此部分之支出屬實，所為請求尚屬無據。
    （四）後續醫療費用部分：原告主張其日後預估須支出醫療費用一十萬元，此為
          將來給付之請求，參酌霧峰澄清醫院九十三年一月八日函覆本院「．．．
          骨折處尚未完全癒合．．．尚在門診追蹤治療中」之內容，及原告先前所
          支出之醫療費用數額，本院認原告後續所需自行負擔之醫療費用，應以五
          萬元之數額為合理，逾此部分所為主張，尚嫌過高。
    （五）喪失勞動能力損失部分：原告主張其因上開車禍而受有四十一萬四千元（
          每月二萬五千元×69％×二十四個月）之勞動能力損失，惟並未提出明確
          之計算依據。本院參酌霧峰澄清醫院九十三年一月八日函覆本院「．．．
          骨折處尚未完全癒合，故會影響其從事護理工作，其影響程度屬輕度．．
          ．」之內容，本院認原告此部分主張在一十三萬五千元（即每月二萬五千
          元×30％×十八個月）之範圍內，為有理由。
    （六）精神慰藉金部分：原告主張經此傷害，身心痛苦，請求被告賠償慰撫金，
          核屬有據。查原告為六十九年生，專科畢業，原擔任護士工作，每月薪資
          約二萬五千餘元，名下並無不動產或重大投資；被告則為六十五年生，高
          職畢業，受雇從事印刷工作，名下亦無不動產或重大投資等情，除據兩造
          於刑事案件審理中各自陳明在卷外，並經本院依職權調閱兩造之財產歸戶
          資料到院參辦。爰審酌兩造之身分、地位、經濟狀況、原告所受傷害程度
          為腿部骨折及其癒後情形不佳等一切情狀，認原告請求被告賠償精神慰撫
          金三十五萬元，並未過高，爰予准許。
五、綜上所述，原告因本件車禍所受之損害，連同精神慰撫金在內，合計為八十萬零
    一百一十一元。從而，原告本於侵權行為之規定，訴請被告賠償一百九十七萬六
    千四百一十七元及遲延利息，在其中八十萬零一百一十一元，及自九十二年二月
    十三日（即刑事附帶民事訴訟起訴狀繕本送達之翌日）起至清償日止，按週年利
    率百分之五計算之利息範圍內，為由理由，予以准許；逾此部分所為請求，則屬
    無據，應予駁回。
六、兩造分別陳明願供擔保，聲請宣告假執行及免假執行，就原告勝訴部分，核無不
    合，爰分別酌定相當之擔保金額併予宣告；至原告敗訴部分，其假執行之聲請，
    因訴之駁回而失所附麗，則予駁回。
七、本件事證已臻明確，兩造其餘攻擊防禦方法與舉證，核與判決結果無影響，爰不
    逐一論述，附此敘明。
八、據上論結，本件原告之訴為一部有理由，一部無理由，依民事訴訟法第七十九條
    但書、第三百九十條第二項、第三百九十二條，判決如主文。
中　　　華　　　民　　　國　　九十三　　年　　　六　　　月　　 三十 　　日
                                臺灣臺中地方法院民事第三庭
~B法　　　官　林宗成
右為正本係照原本作成
如不服本判決，應於判決送達後二十日內，向本院提出上訴狀。
中　　　華　　　民　　　國　　九十三　　年　　　六　　　月　　 三十 　　日
~B法院書記官
